【裁判字號】    98,訴,160
【裁判日期】    980324
【裁判案由】    違反毒品危害防制條例
【裁判全文】
臺灣嘉義地方法院刑事判決               98年度訴字第160號
公  訴  人  臺灣嘉義地方法院檢察署檢察官
被      告  甲○○
上列被告因違反毒品危害防制條例案件，經檢察官提起公訴（九
十八年度毒偵字第二六五號），被告於準備程序中就被訴事實為
有罪之陳述，經本院合議庭裁定由受命法官改依簡式程序審理，
，判決如下：
    主  文
甲○○施用第一級毒品，累犯，處有期徒刑捌月。
    犯 罪 事 實
一、甲○○前因施用毒品案件，經本院以九十二年度毒聲字第六
    八五號裁定送觀察勒戒，於民國九十二年九月二十四日執行
    完畢。另因施用毒品案件，經本院以九十五年度訴字第四０
    二號判決判處有期徒刑八月確定；又因竊盜案件，經本院分
    別以九十五年度易字第二五三號判決判處有期徒刑六月、以
    九十五年度嘉簡字第三五七號判決判處有期徒刑四月確定，
    上揭三案經裁定減刑後，並定應執行有期徒刑八月十五日，
    於九十六年七月十六日執行完畢出監。甲○○猶不知悔改，
    基於施用第一級毒品海洛因之犯意，於九十七年十二月十三
    日上午九時五十分許經警採尿往前回溯九十六小時內之某時
    （惟需扣除為警盤查至採尿前無法施用之時間），在嘉義市
    ○區○○里○○街十五號住處內，將海洛因攙水放置在針筒
    內注射之方式，施用第一級毒品海洛因一次。嗣於同年月十
    三日上午九時三十分許，為警在嘉義市○區○○○路與文化
    路口發現其神情有異，經警得其同意採尿送驗，結果呈海洛
    因代謝物嗎啡陽性反應，始悉上情。
二、案經嘉義市政府警察局第一分局報告臺灣嘉義地方法院檢察
    署檢察官偵查起訴。
    理  由
一、本件係經被告甲○○於準備程序當庭表示認罪，而經本院裁
    定以簡式審判程序加以審理，則依據刑事訴訟法第二百七十
    三條之二、同法第一百五十九條第二項之規定，不適用傳聞
    法則有關限制證據能力之相關規定，合先敘明。
二、訊據被告甲○○對於上開犯罪事實均坦承不諱，佐以被告於
    九十七年十二月十三日上午九時五十分許，經警得其同意採
    尿送驗，其結果呈嗎啡陽性（按施用海洛因後，經人體之水
    解代謝作用，會呈嗎啡陽性反應）反應乙情，有臺灣檢驗科
    技股份有限公司濫用藥物尿液檢驗報告（檢體編號為：1C97
    1204號）、尿液送驗姓名對照表、採尿同意書各一份等在卷
    可佐。是上開補強證據，已足資擔保被告前述自白之真實性
    ，核與事實相合，可信為真實。再毒品危害防制條例於九十
    二年七月九日修正公布，自九十三年一月九日施行，其中第
    二十條、第二十三條將施用毒品之刑事處遇程序，區分為「
    初犯」及「五年內再犯」、「五年後再犯」。依其立法理由
    之說明：「初犯」，經觀察、勒戒或強制戒治後，應為不起
    訴處分或不付審理之裁定；經觀察、勒戒或強制戒治執行完
    畢釋放後，「五年內再犯」者，因其再犯率甚高，原實施之
    觀察、勒戒及強制戒治既已無法收其實效，爰依法追訴或裁
    定交付審理。至於經觀察、勒戒或強制戒治執行完畢釋放後
    ，「五年後再犯」者，前所實施之觀察、勒戒或強制戒治已
    足以遮斷其施用毒品之毒癮，為期自新及協助其斷除毒癮，
    仍適用「初犯」規定，先經觀察、勒戒或強制戒治之程序。
    從而依修正後之規定，僅限於「初犯」及「五年後再犯」二
    種情形，始應先經觀察、勒戒或強制戒治程序。倘被告於五
    年內已再犯，經依法追訴處罰，縱其第三次（或第三次以上
    ）再度施用毒品之時間，在初犯經觀察、勒戒或強制戒治執
    行完畢釋放五年以後，已不合於「五年後再犯」之規定，且
    因已於「五年內再犯」，顯見其再犯率甚高，原實施觀察、
    勒戒或強制戒治，已無法收其實效，即應依該條例第十條處
    罰。至於第三次（或第三次以上）施用毒品之時間，是否宜
    有期間限制？以多久為適宜？則分屬刑事政策、專門醫學之
    範圍，非審判機關所能決定，有待循立法途徑解決（最高法
    院九十七年度第五次刑事庭會議決議意旨參照）。查被告甲
    ○○前於九十二年間因施用毒品案件，經本院以九十二年度
    毒聲字第六八五號裁定觀察勒戒，於九十二年九月二十四日
    執行完畢。再因施用毒品案件，經本院以九十三年度嘉簡字
    第五一六號判決判處有期徒刑六月確定；復因施用毒品案件
    ，再經本院以九十五年度訴字第四０二號判決判處有期徒刑
    八月確定等情，有上揭判決、臺灣嘉義地方法院檢察署刑案
    資料查註紀錄表、臺灣高等法院被告前案紀錄表等在卷可參
    ，其於觀察勒戒後五年內再次犯施用毒品案，且經法院判處
    罪刑確定，被告又再度因施用毒品而被查獲，雖本次係於其
    前受觀察勒戒完畢五年後再犯，仍得依毒品危害防制條例第
    二十三條第二項之規定，予以論科。是本件事證明確，被告
    施用第一級毒品海洛因犯行，洵堪認定，應依法論科。
三、查海洛因為毒品危害防制條例所定之第一級毒品。故核被告
    所為，係犯毒品危害防制條例第十條第一項之施用第一級毒
    品罪；其施用前持有海洛因之低度行為，為施用之高度行為
    所吸收，不另論罪。再被告前因施用毒品、竊盜等罪，分別
    經本院依序以九十五年度訴字第四０二號判決判處有期徒刑
    八月確定、以九十五年度易字第二五三號判決判處有期徒刑
    六月確定、以九十五年度嘉簡字第三五七號判決判處有期徒
    刑四月確定，上揭三罪經裁定減刑及定應執行有期徒刑八月
    十五日，於九十六年七月十六日徒刑執行完畢出監等情，有
    前揭紀錄表在卷為憑，其於受徒刑之執行完畢，五年以內故
    意再犯本件有期徒刑以上之罪，為累犯，應依刑法第四十七
    條第一項規定，加重其刑。爰審酌被告國中畢業之智識程度
    ，前因施用毒品案件，經觀察勒戒執行完畢，猶再施用毒品
    不輟，顯見其毒癮非淺，施用毒品除戕害自身健康外，對社
    會秩序亦產生不良影響，惟念其犯後供認犯行不諱，態度尚
    佳，本次犯罪之動機、目的，及自承協助父母從事販賣豬肉
    工作等一切情狀，量處如主文所示之刑，以資儆懲。
據上論斷，應依刑事訴訟法第二百七十三條之一第一項、第二百
九十九條第一項前段，毒品危害防制條例第十條第一項，刑法第
十一條前段、第四十七條第一項，判決如主文。
本案經檢察官廖俊豪到庭執行職務。
中    華    民    國    98    年    3     月    24    日
                  刑事第一庭    法  官  黃琴媛
以上正本證明與原本無異。
如不服本判決應於收受判決後10日內向本院提出上訴書狀，並應
敘述具體理由；其未敘述上訴理由者，應於上訴期間屆滿後20日
內向本院補提理由書（均須按他造當事人之人數附繕本）「切勿
逕送上級法院」。
中    華    民    國    98    年    3     月    24    日
                                書記官  李彩娥
附錄論罪科刑法條
毒品危害防制條例第10條
施用第一級毒品者，處6月以上5年以下有期徒刑。
施用第二級毒品者，處3年以下有期徒刑。


司法院資訊處製作；財團法人民間司法改革基金會備份。
